---
title: "Outliers detection na podstawie zbioru Airbnb New York City 2019"
author: "Jarosław Szewczyk"
date: '2023-03-28'
output:
  rmdformats::readthedown:
    highlight: default
---
<style>
h1.title
{
  font-size: 44px;
  font-style: bold;
  text-align: center;
  color: black;
}
</style>
---

```{r setup, include = FALSE}
knitr::opts_chunk$set(echo = TRUE)
```

---------------------------------------------------------------------------------------------------
Przygotowanie środowiska
---------------------------------------------------------------------------------------------------
Zainstalowanie i załadowanie pakietów
```{r}
library("dplyr")
library("rmarkdown")
library("rmdformats")
library("robustbase")
```

Wczytanie zbioru danych
```{r}
data <- read.csv("AB_NYC_2019.csv", sep = ",")
```

Wstępna analiza zbioru danych
```{r}
#Wymiary zbioru
dim(data)

#Zmienne i typy danych
str(data)

#Braki danych
colSums(is.na(data))
```

---------------------------------------------------------------------------------------------------
Wykrywanie elementów odstających - 1 wymiar
---------------------------------------------------------------------------------------------------
Reguła 3 sigma
```{r}
threesigma.rule <- function(data, var, t = 3, RemoveNAs = FALSE){
  mu <- mean(data[[var]], na.rm = RemoveNAs)
  sigma <- sd(data[[var]], na.rm = RemoveNAs)
  out <- abs(data[[var]] - mu) > t*sigma
  data.frame(id = data$id[out], var = data[[var]][out])
}

outliers_threesigma <- threesigma.rule(data, "price")
head(outliers_threesigma, 5)
```

Metoda Tukeya
```{r}
outliers <- function(data, var, coef = 1.5) {
  bp <- boxplot(data[[var]], plot = FALSE)
  out <- bp$out
  stats <- boxplot.stats(data[[var]], coef = coef, do.conf = FALSE, do.out = TRUE)
  data.frame(id = data$id[data[[var]] %in% stats$out], var = data[[var]][data[[var]] %in% stats$out])
}

outliers_Tukey <- outliers(data, "price")
head(outliers_Tukey, 5)
```

Reguła Hampela
```{r}
hampel.rule <- function(data, var_name, t = 3, RemoveNAs = FALSE){
  x <- data[[var_name]]
  mu <- median(x, na.rm = RemoveNAs)
  sig <- mad(x, na.rm = RemoveNAs)
  out <- which(abs(x - mu) > t*sig)
  if (length(out) > 0) {
    data.frame(id = data$id[out], value = x[out])
  } else {
    message("Brak wartości spełniających kryteria.")
    return(NULL)
  }
}

outliers_hampel <- hampel.rule(data, "price")
head(outliers_hampel, 5)
```

Z-score
```{r}
data$z_scores <- (abs(data$price - mean(data$price))/sd(data$price))
outliers_zscore_sd <- data[data$z_scores > 3,][,c("id", "price")]
head(outliers_zscore_sd, 5)

data$z_scores <- (abs(data$price - median(data$price))/mad(data$price))
outliers_zscore_mad <- data[data$z_scores > 3.5,][,c("id", "price")]
head(outliers_zscore_mad, 5)
```

---------------------------------------------------------------------------------------------------
Do wykrycia wartości odstających można podejść podobnie jak do prognoz, które stawiane są różnymi metodami. Racjonalnym wyborem wydaje się być wyciąganie średniej z prognoz uzyskanych na podstawie  różnych metod. W przypadku wartości odstających analogią może być wybór tych obserwacji, które zostały zaklasyfikowane jako outliery przez wszystkie metody lub jak największą liczbę metod.
---------------------------------------------------------------------------------------------------

Ramka danych z podsumowaniem wyników - 1 wymiar
```{r}
data_one_dim <- data
```

Zdefiniowanie dla każdej z metod zmiennej om (outliers membership) świadczącej o przynależności do grupy outlierów
```{r}
data_one_dim$om1 <- as.numeric(data$id %in% outliers_threesigma$id)
data_one_dim$om2 <- as.numeric(data$id %in% outliers_Tukey$id)
data_one_dim$om3 <- as.numeric(data$id %in% outliers_hampel$id)
data_one_dim$om4 <- as.numeric(data$id %in% outliers_zscore_sd$id)
data_one_dim$om5 <- as.numeric(data$id %in% outliers_zscore_mad$id)
```

Tabela ze wskazaniami
```{r}
outliers_membership <- grep("om.$", names(data_one_dim), value=TRUE)
data_one_dim$count <- rowSums(data_one_dim[, outliers_membership])
table(data_one_dim$count)
```

Które metody nie wskazały przynależności do grupy outlierów?
```{r}
colSums(data_one_dim[data_one_dim$count == 3, c("id", outliers_membership)])
```

Wartość dla zmiennej 'price', od której w oparciu o wszystkie metody zaczyna się grupa outlierów
```{r}
outlier_one_dim_min <- min(data_one_dim[data_one_dim$count == 5, c("id", "price")])
outlier_one_dim_min
```

---------------------------------------------------------------------------------------------------
Wykrywanie elementów odstających - 2 wymiary lub więcej
---------------------------------------------------------------------------------------------------
```{r}

```